【裁判字號】    94,訴,3049
【裁判日期】    950523
【裁判案由】    就業服務法
【裁判全文】
臺北高等行政法院判決
                                     94年度訴字第03049號
                              .
原      告  甲○○
訴訟代理人  乙○○
被      告  臺北縣政府
代  表  人  周錫瑋（縣長）
訴訟代理人  丙○○
上列當事人間因就業服務法事件，原告不服行政院勞工委員會中
華民國94年7 月25日勞訴字第0940016930號訴願決定，提起行政
訴訟。本院判決如下：
    主  文
原告之訴駁回。
訴訟費用由原告負擔。
    事  實
壹、事實概要：
    原告於民國（下同）93年9 月22日檢具濮忠菊等7 名本國看
    護工名冊及勞工保險卡影本等資料向行政院勞工委員會（以
    下簡稱勞委會）申請招募外籍看護工，經勞委會審查發現，
    原告所檢具之本國看護工資料中「濮忠菊」同時加保於台北
    市私立倚青園老人養護所，勞委會乃請原告提供聘僱濮忠菊
    之證明文件，原告遂自承因承辦人疏失而誤列離職人員濮君
    入原告提供之「現有本國看護工名冊」中，勞委會乃對其申
    請招募外籍看護工案不予許可，至其因辦理聘僱外國人之申
    請招募事項，提供不實資料，違反就業服務法第5 條第2 項
    第5 款規定乙節，以93年12月13日勞職外字第0930398551號
    函移請被告查處。經被告審查屬實，依就業服務法第65條第
    1 項規定，於94年2 月23日以北府勞動字第0940084534號處
    分書處原告罰鍰新台幣（下同）30萬元整。原告不服，提起
    訴願，復遭勞委會以94年7 月25日勞訴字第0940016930號訴
    願決定駁回，遂向本院提起行政訴訟。
貳、兩造聲明：
一、原告聲明：求為判決
(一)、訴願決定及原處分均撤銷。
(二)、訴訟費用由被告負擔。
二、被告聲明：求為判決
(一)、駁回原告之訴。
(二)、訴訟費用由原告負擔。
參、兩造之爭點：
一、原告主張之理由：
(一)、原告於去年9 月間為申請招募外籍看護工，即委託外勞仲介
    公司辦理申請手續，經勞委會通知略以所檢具之本國看護工
    7 名，其中濮忠菊1 名，同時加保於台北市私立倚青園老人
    養護所，要求提供聘僱濮君之證明文件。原告即詢仲介公司
    卻未獲明確告知，始終不得要領，嗣勞委會通知申請案不予
    准許，案即終止。
(二)、按濮君曾於92年12月12日至93年1 月21日止，在原告所執業
    之私立雙園長青護理之家（以下簡稱長青護理之家）服務。
    人緣頗好，同仁間曾合作無間，其於93年9 月間回來探視舊
    同仁，經鼓勵其同意回護理之家工作，雙方既合意乃決定僱
    用。護理之家進用看護工，依慣例經僱方與被僱方雙方同意
    ，案即決定。惟濮君不知何故卻遲未報到上工。致原告未即
    辦理濮君之體檢或加入勞保，嗣申請案既不准許，全案亦已
    告停止。因之，濮君絕無雙頭加保之事實，亦無提供健康檢
    查檢體資料之可能，至為明顯。
(三)、又護理之家係自願奉獻為社會服務，全部收容插3 管之長期
    重症病患，全靠人工隨時服侍，並非以營利為唯一目的，而
    僅以勞務酌收微薄工本費，其餘全靠政府社會局補助，按月
    按人數補助以勉強維持營運。規模小病患流動率大，全天候
    服務，辛勞可知，且多護理、看護工。行政業務人員少，多
    兼辦性質。通常事務並均照同業做法，例如勞保並非人報到
    當日即辦加保，是視其當事人能否適應工作或環境，有緩衝
    時間再辦勞保，退離職時亦然，均有緩衝時間，甚至數月後
    再辦退亦獲勞保局容許，此乃普遍現象。
(四)、本案由於兼辦行政者不熟悉業務，始終採低姿態，以為不管
    對錯，對象乃政府上級機關，必須有禮貌，一切自承錯誤即
    可能得到原諒，因此造成誤會。事實上護理之家絕無不良企
    圖，事後已深自檢討改進中。然被告卻始終從嚴檢驗本案，
    本案既非故意，理應積極惠予指導或警告，竟不顧念弱勢護
    理之家特性及營運之困難，反之，率而逕行重罰，令人難以
    信服，且罰鍰30萬元於護理之家而言，洵屬負擔沉重。總之
    ，原告確無雙頭加保情事亦無提供體檢檢體等不實資料，自
    不構成違反就業服務法，又被告之處分對象竟係負責護理人
    員，該管理範圍與行政業務完全無關。故被告之原處分顯係
    違法不當之處分。
二、被告主張之理由：
(一)、本件原告於93年9 月22日向勞委會遞件申請招募外籍看護工
    時，檢具「濮忠菊女士」等7 名現有本國監護工名冊，由原
    告所提供之勞工保險卡資料顯示，濮君從92年12月12日至93
    年1 月21日止，曾投保勞工保險於原告機構護理之家，且於
    93年8 月5 日起再度加保於護理之家。惟經比對，濮君從93
    年1 月21日至護理之家退保後，旋即於93年3 月8 日起投保
    於「台北市私立倚青園老人養護所」，且至93年9 月22日原
    告遞件申請日止，皆未自「臺北市私立倚青園老人養護所」
    退保。是以，在該期間（從93年8 月5 日起再度加保於護理
    之家至93年9 月22日護理之家向勞委會遞件申請日止）濮君
    係處於重覆投保於2 個機構之狀態；然原告卻無法檢具薪資
    、打卡等足臻聘僱關係之文件，且另一方面，原告亦自陳因
    承辦人疏忽而誤將離職人員濮君列入本國籍看護工向勞委會
    遞件。據此，原告將未任職於護理之家之濮君，列入「現有
    本國監護工名冊」中，以不實資料向勞委會遞件申請招募外
    籍看護工之違規情事屬實，違反就業服務法第5 條第2 項第
    5 款規定，洵堪認定。
(二)、原告稱與濮君93年9 月間曾達成口頭聘僱承諾，惟稽原告提
    供之勞工保險卡，原告於93年8 月5 日起即幫濮君投保勞保
    於護理之家，原告所言顯不足採。其次，原告稱其係系爭護
    理之家之負責護理人員云云，惟其於本案違規期間，確係擔
    任護理之家之負責人，且查核原告向勞委會提出之「雇主聘
    僱外籍勞工申請書」，其亦以該護理之家之負責人身份提出
    申請，故被告之行政處分於法無違。
    理  由
甲、程序方面：
    被告代表人原為林錫耀，於94年12月20日訴訟中變更為周錫
    瑋，茲據繼任者於95年1 月4 日具狀聲明承受訴訟，核無不
    合，應予准許。
乙、實體方面：
一、按「雇主招募或僱用員工，不得有下列情事：一、．．．。
    五、辦理聘僱外國人之申請許可、招募、引進或管理事項，
    提供不實資料或健康檢查檢體。」、「雇主聘僱外國人工作
    ，應檢具有關文件，向中央主管機關申請許可。．．．」、
    「違反第五條第一項、第二項第一款、第四款、第五款、．
    ．．規定者，處新臺幣三十萬元以上一百五十萬元以下罰鍰
    。」就業服務法第5 條第2 項第5 款、第48條第1 項及第65
    條第1 項定分別定有明文。次按外國人從事就業服務法第46
    條第1 項所規定之工作，其工作資格及審查標準由中央主管
    機關會商中央目的事業主管機關定之，此觀該法第46條第2
    項規定甚明，是勞委會依該規定制定「外國人從事就業服務
    法第四十六條第一項第八款至第十一款工作資格及審查標準
    」（以下簡稱外國人審查標準」。依外國人審查標準第21條
    第1 項、第2 項規定：「外國人受前條雇主聘僱從事機構看
    護工作之人數如下：一、前條第一款之機構，以各機構實際
    收容人數每三人聘僱一人。二、前條第二款之機構或醫院，
    以其依法登記之床位數每五床聘僱一人。」、「前項外國人
    人數，合計不得超過本國看護工之人數。」，可知外國人受
    聘僱從事機構看護工作其人數，不得超過本國看護工之人數
    ，是機構申請外籍看護須具本國看護名冊，以審核機構實際
    備用本國看護人數後，再核配外籍看護之人數；核此規定，
    係經法律授權，且合於就業服務法係「為促進國民就業，以
    增進經濟發展」之保障本國勞工立法目的（見該法第1 條前
    段），並未逾越母法之限度，本院自得予以援用，首先敘明
    。
二、兩造不爭之事實：
    原告於93年9 月22日以長青護理之家負責人名義，委由鉅倫
    國際有限公司負責人李中興檢具濮忠菊等7 名本國看護工名
    冊及勞工保險卡影本等資料向勞委會申請招募外籍看護工，
    經勞委會審查發現，原告所檢具之本國看護工資料中「濮忠
    菊」同時加保於台北市私立倚青園老人養護所，勞委會乃請
    其提供聘僱濮忠菊之證明文件，因原告自承因承辦人疏失而
    誤列離職人員濮君入其提供之「現有本國看護工名冊」中，
    勞委會乃駁回其申請，並就其辦理聘僱外國人之申請招募事
    項，提供不實資料部分，並以93年12月13日勞職外字第
    0930398551號函移請被告查處，而經被告依就業服務法第65
    條第1 項規定，於94年2 月23日以北府勞動字第0940084534
    號處分書處原告罰鍰30萬元。原告不服，提起訴願，復遭決
    定駁回等事實，有原告申請書、被告上述處分書及訴願決定
    書影本分別附於被告答辯卷、勞委會卷及本院卷可稽，自堪
    信為真實。
三、原告循序提起本件行政訴訟，並主張：其係護理之家負責護
    理人員，並非行政負責人，於去年9 月間為申請招募外籍看
    護工，即委託外勞仲介公司辦理申請手續，經詢問仲介公司
    關於本件案情卻未獲明確告知。護理之家與濮君雙方原有僱
    佣之合意，惟濮君嗣因原僱主留用而未依約任職，原告尚未
    及通知勞委會即遭駁回申請，並為被告處分，蓋濮君並無雙
    頭加保於雙園長青護理之家及倚青護理之事乙事。本案係因
    兼辦行政者不熟悉業務，過失所致，理應積極惠予指導或警
    告，逕予裁處30萬元高額罰鍰，顯有過重；且伊以負責護理
    人員之原告，為裁罰對象，於法亦有違誤云云。
四、查原告於93年9 月22日以長青護理之家負責人名義，委由鉅
    倫國際有限公司負責人李中興檢具濮忠菊等7 名本國看護工
    名冊及勞工保險卡影本等資料向勞委會申請招募外籍看護工
    ，業如前述。又觀諸系爭雇主聘僱外籍勞工申請書「本國看
    護工及外籍看護人數」欄，係為本國看護工人數7 人（以申
    請當日認定之人數）、外籍看護工人數6 人之記載；而所指
    之7 名本國籍勞工係指包括濮忠菊在內，濮君並於93年8 月
    5 日即經長青護理之家投保勞工保險等情，並有原告為系爭
    申請時所提出之申請書及本國監護工名冊、濮忠菊勞工保險
    卡等件影本附於被告答辯卷可稽。而濮忠菊係倚青園老人養
    護所僱傭之勞工，於原告申請當時實際上並未受原告僱傭乙
    節，業經原告陳明在卷，並有濮忠菊投保資料查詢附於被告
    答辯卷可稽，則原告將濮忠菊列入其所僱傭之本國籍勞工人
    數內，以為就原有6 名外籍看護工之外，再增加1 名之憑藉
    （前已述及，外籍看護工人數不得超過本國籍看護工人數）
    ，則其於辦理聘僱外國人之申請招募事項，確實提供不實資
    料情事，是被告依據首揭規定科處原告罰鍰處分，於法自無
    不合。
五、按私立護理機構由個人設置者，以資深護理人員為申請人，
    向所在地直轄市或縣（市）主管機關申請核准登記，發給開
    業執照；私立護理機構由前項資深護理人員設置者，以其申
    請人為負責人，為護理人員法第17條第3 款前段及第19條所
    明定。查原告係長青護理之家之負責護理人員，且經被告所
    屬衛生局對其個人就該護理機構及所在地址核准發予其開業
    執照，有護理機構開業執照影本1 件在卷可憑，則原告自係
    該護理機構之合法負責人，有關該護理機構之對外事項，自
    由其代表負責。是該機構於為前開聘僱外籍看護工之申請時
    ，亦係由原告代表長青護理之家為上開申請，乃如前述，是
    原告主張其僅係長青護理之家之負責護理人員，不應對其裁
    罰云云，尚無可採。
六、次按「人民違反法律上之義務而應受行政罰之行為，法律無
    特別規定時，雖不以出於故意為必要，仍須以過失為其責任
    條件。但應受行政罰之行為，僅須違反禁止規定或作為義務
    ，而不以發生損害或危險為其要件者，推定為有過失，於行
    為人不能舉證證明自己無過失時，即應受處罰。」司法院釋
    字第275 號解釋可資參照，故違反行政法上之義務，於法無
    明文限於故意行為始予處罰之情形，過失行為亦在處罰之列
    ，是上述就業服務法第65條第1 項既未規定故意行為始有處
    罰，則因過失而有違反該等條之行為，自亦應依法處罰，別
    無寬待；而以該條明確規定違規者即應課處罰鍰，係要求行
    政機關為羈束處分，並未賦予行政機關為其他處分之裁量權
    ，則被告以原告違反就業服務法第5 條第2 項第5 款規定，
    裁處最低罰鍰30萬元，於法自屬無違。
七、綜上所述，原告之主張均無可採。原處分依首揭規定為上開
    處罰，於法並無不合，訴願決定遞予維持，亦無違誤，原告
    猶執前詞，訴請撤銷，為無理由，應予駁回。
據上論結，本件原告之訴為無理由，爰依行政訴訟法第98條第3
項前段，判決如主文。
中    華    民    國    95    年     5    月   23     日
                        第七庭審判長法  官  黃本仁
                                    法  官  黃秋鴻
                                    法  官  林玫君
上為正本係照原本作成。
如不服本判決，應於送達後20日內，向本院提出上訴狀並表明上
訴理由，如於本判決宣示後送達前提起上訴者，應於判決送達後
20日內補提上訴理由書（須按他造人數附繕本）。
中    華    民    國    95    年     5    月   23     日
                                    書記官  黃明和


司法院資訊處製作；財團法人民間司法改革基金會備份。
